臺灣桃園地方法院民事裁定　　　　　　　 99年度聲字第709號
聲　請　人　鍾登澤
相　對　人　登澤企業有限公司
法定代理人　羅德威
上列當事人間請求選任臨時管理人事件，本院裁定如下：
    主  文
聲請駁回。
聲請程序費用新臺幣壹仟元由聲請人負擔。
    理  由
一、按董事會不為或不能行使職權，致公司有受損害之虞時，法
    院因利害關係人或檢察官之聲請，得選任1 人以上之臨時管
    理人，代行董事長及董事會之職權，公司法第208 條之1 第
    1 項前段定有明文。又前開規定，於有限公司之董事準用之
    ，同法第108 條第4 項亦有明文。考諸其立法意旨，係指該
    公司有急切需董事處理之具體事項，因全體董事不能行使職
    權，致公司業務停頓有受損害之虞，影響股東權益及國內經
    濟秩序時，始有選任臨時管理人代行董事職權之必要；易言
    之，前揭公司法選任臨時管理人之規定，須於公司董事因事
    實（死亡）或法律（辭職或當然解任）之因素致無法召開董
    事會，或公司董事全體或大部分遭假處分不能行使職權，而
    剩餘董事消極不行使職權等影響公司業務運作嚴重之情況下
    ，始得為之，同時亦須該董事會不為或不能行使職權致公司
    業務停頓而受有損害之虞，影響股東權益或國內經濟秩序時
    ，始符合選任臨時管理人之要件。若公司董事並無前開立法
    理由所指稱之情形，僅係怠於為公司行使特定法律行為所生
    之權利，則應由意思機關另行改選執行機關，或請求執行機
    關履行受任人義務，或追究其損害賠償責任，或為刑事之訴
    追，以資監督。然無論採取何種措施，均非上開選任臨時管
    理人規定適用之範疇。蓋因公司為營利社團法人，本於企業
    自治精神，原則上由其內部機關或構成員自行監督，僅於維
    護社會交易安全、國家經濟發展等特殊情形下，公權力始能
    介入施予行政或司法監督。
二、聲請意旨略以：聲請人為相對人公司之股東，第三人羅德威
    則為相對人公司之執行業務董事。然第三人羅德威從未依公
    司法第110 條第1 項之規定，於每年會計年度終了時造具各
    項表冊分送各股東承認；於今年初另向聲請人表示公司資金
    欠缺，向第三人羅德威借款新臺幣（下同）1,400 萬元，約
    定第三人羅德威每年得自相對人公司收取逾年息7 % 之利息
    ，並要求聲請人於其所提供之相對人公司董監事會議記錄、
    支票明細上簽名。惟相對人公司所登記資本額僅1,000 萬元
    ，倘欠款情形為真，公司虧損即達實收資本1/2 ，卻迄未見
    第三人羅德威依公司法第211 條第1 項之規定召開股東會為
    報告，並徵得各股東同意其收取高額之利息，顯有違職務之
    虞；嗣第三人羅德威再向聲請人表示公司資金不足而需增資
    ，但經聲請人向公司會計師查詢之結果，公司業務正常，每
    年結算、申報營業稅之報表均有盈餘，故聲請人未同意辦理
    增資後，第三人羅德威竟表示欲收購聲請人之股權，聲請人
    僅得再請求清算公司資產，且依法行使監察權要求提出歷年
    營業報告書及財務報表，然第三人羅德威亦不配合，並表示
    無上開資料可供提出。是為釐清相對人公司歷年之帳目，實
    有依法選任臨時管理人之必要。爰以利害關係人之身分，依
    公司法第108 條第4 項準用同法第208 條之1 第1 項規定，
    聲請選任王清義會計師為相對人公司之臨時管理人等語。
三、經查，本件聲請人雖主張相對人公司執行業務董事即第三人
    羅德威未於每年會計年度終了時造具各項表冊分送各股東承
    認，亦拒絕提出公司歷年營業報告書及財務報表，另就其貸
    款予相對人公司且收取利息乙事，亦未召開股東會報告及經
    股東同意，顯有違職務之虞，為釐清公司歷年之帳目，應依
    公司法第108 條第4 項準用同法第208 條第1 項選任臨時管
    理人云云，並提出相對人公司之章程暨其股東名簿、99年2
    月26日董監事會議記錄、支票明細、94年至98年度營利事業
    所得稅結算及其前年度未分配盈餘網路申報資料、經濟部商
    業司公司資料查詢資料等影本為證。惟查，縱聲請人所主張
    之上開事實為真，然亦非屬相對人公司之執行業務董事即第
    三人羅德威有死亡、辭職或當然解任，抑或遭法院假處分不
    能行使職權等法律上或事實上之因素存在，依首揭法律規定
    及說明，已難謂相對人公司董事有何不為或不能行使職權之
    情事可言；況依聲請人所自陳相對人公司現仍業務正常，每
    年結算及申報營業稅之報表均顯示尚有盈餘，有其提出之營
    利事業所得稅結算申報資料影本為證，更足見本件相對人公
    司之執行董事第三人羅德威並無不能或不為行使職權而使公
    司業務停頓之情形；至若公司董事執行其部分特定之職務，
    有違背董事忠實義務而不符合全體股東利益之情形，應屬董
    事是否適任及對公司、股東應否負責，或依相關規定請求其
    賠償之問題，與首揭公司法第208 條之1 第1 項規範之旨趣
    ，要屬兩事。另如為檢查公司業務帳目及財產情形，公司法
    尚有其他相關規定可得遵循，亦難認為須以選任臨時管理人
    之方法為之。綜上所述，本件既難認為符合選任臨時管理人
    之要件，則聲請人仍遽而為此聲請，於法即有未合，應予駁
    回。
四、爰裁定如主文。
中    華    民    國  100     年    12    月    31    日
              民事第二庭    法  官  張震武
上列正本證明與原本無異
如不服本裁定應於送達後10日內向本院提出抗告狀，並應繳納抗
告費新臺幣1,000 元。
中    華    民    國  100     年    12    月    31    日
                            書記官  顏伯儒